【裁判字號】    89,簡上,119
【裁判日期】    891025
【裁判案由】    給付票款
【裁判全文】
臺灣士林地方法院民事判決  八十九年度簡上字第一一九號
    上  訴  人  乙○○即竹賢山.
    被上訴人    甲○○
右當事人間請求給付票款事件，上訴人對於中華民國八十九年五月十二日本院士林簡
易庭八十九年度士簡字第四九號第一審判決提起上訴，本院判決如左：
    主  文
上訴駁回。
第一、二審訴訟費用由上訴人負擔。
    事  實
甲、上訴人方面：上訴人經合法通知未於言詞辯論期日到場，依其於準備程序所為之
    聲明及陳述如左：
一、聲明：
（一）原判決廢棄。
（二）駁回被上訴人在第一審之訴及假執行之聲請。
二、陳述：除與原審判決書所載者相同茲予引用外，補稱：
（一）被上訴人與訴外人高健忠等人共同經營以翻鑄銅雕藝品為業之鑄銅工廠，兩造
      原本並不相識，亦無金錢來往，茲因上訴人向被上訴人及高健忠等人訂製及購
      買銅製雕塑品，為給付部分尾款，而簽發交付高健忠如附表所示支票（下稱：
      系爭支票），惟上訴人所訂作三十件銅塑裸女藝術品皆有瑕疵，致上訴人不僅
      無法向客戶收款，反須賠償違約罰金，另有部分貨物因涉及他人專利權，經上
      訴人退貨後，高健忠同意退還上訴人新台幣（下同）一十萬元，且上訴人以一
      十萬元所購買之銅塑品，亦由高健忠工廠人員強行搬走收回，又被上訴人以承
      造複製銅雕及代上訴人銷售為由，囑由其合夥人高健忠出面取去價值數百萬元
      之名家原作等數件雕塑品，至今既未承製，亦拒不交還，上訴人為此拒絕給付
      系爭票款。
（二）因上訴人向訴外人高健忠訂製及購買銅鑄作品後，被上訴人與訴外人高健忠曾
      一同前來找過上訴人，當時渠二人表示是一起在銅鑄工廠工作，且訴外人高健
      前來換票收利息錢時，被上訴人幾乎都陪同高健忠前來，可見被上訴人與高健
      忠就是上訴人訂製及購買銅製雕塑品之契約相對人。
三、證據：提出保管條及訂購書。
乙、被上訴人方面：
一、聲明：駁回上訴。
二、陳述：除與原審判決書所載者相同茲予引用外，補稱：
（一）被上訴人只是高健忠所設立工廠之受僱員工，領固定薪水，並非高健忠之合夥
      人，高健忠與上訴人間之契約關係被上訴人均不曉得。
（二）系爭支票係因被上訴人幫高健忠調現，而由高健忠交付給被上訴人，因被上訴
      人為系爭支票持有人，因此其均陪同高健忠向上訴人之夫收取利息錢，高健忠
      並將收到之利息錢轉交給被上訴人。
    理  由
壹、程序方面：
一、按原告於判決確定前，得撤回訴之全部或一部。但被告已為本案之言詞辯論者，
    應得其同意，民事訴訟法第二百六十二條第一項規定甚明。本件被上訴人（即原
    告）於八十九年八月三十日準備程序期日，以言詞向受命法官就系爭支票票款利
    息部分之請求表示撤回，且上訴人亦當場表示同意，核與上開規定相符，應生撤
    回之效力，是原審判決所命上訴人單獨給付之票款，經撤回利息部分後，應給付
    之金額為新台幣（下同）二十一萬六千元，又所命上訴人與原審被告高健宏連帶
    給付之票款，經撤回利息部分後，應給付之金額為八萬元，合先敘明。
二、本件上訴人未於言詞辯論期日到場，核無民事訴訟法第三百八十六條所列各款之
    情形，爰依被上訴人聲請，由其一造辯論而為判決。
貳、得心證之理由：
一、被上訴人於原審起訴主張執有由上訴人所簽發之系爭支票，屆期經提示不獲付款
    之事實，業據提出與所述相符之支票及退票理由單各五紙為證，該票據之真正復
    為上訴人所自認，堪信為實在。
二、按當事人主張有利於己之事實者，就其事實有舉證之責任，民事訴訟法第二百七
    十七條前段定有明文。本件上訴人雖辯稱：其因向被上訴人及高健忠等人訂製及
    購買銅製雕塑品，為給付部分尾款，而簽發交付高健忠系爭支票，惟上訴人所訂
    作三十件銅塑裸女藝術品皆有瑕疵，致上訴人不僅無法向客戶收款，反須賠償違
    約罰金，另有部分貨物因涉及他人專利權，經上訴人退貨後，高健忠同意退還上
    訴人一十萬元，且上訴人以一十萬元所購買之銅塑品，亦由高健忠工廠人員強行
    搬走收回，又被上訴人以承造複製銅雕及代上訴人銷售為由，囑由其合夥人高健
    忠出面取去價值數百萬元之名家原作等數件雕塑品，至今既未承製，亦拒不交還
    ，因此上訴人拒絕給付系爭票款等語，然為被上訴人所否認，並陳稱：兩造間並
    無上開契約關係，被上訴人只是高健忠所設立工廠之受僱員工，領固定薪水，並
    非高健忠之合夥人，至於高健忠與上訴人間之契約關係，被上訴人均不曉得等語
    。經查：
（一）上訴人辯稱：其向訴外人高健忠訂製及購買銅鑄作品後，被上訴人與訴外人高
      健忠曾一同前來找過上訴人，當時渠二人表示是一起在銅鑄工廠工作一節，雖
      為被上訴人所不爭執，然此尚不足以證明兩造間確有定作、買賣或代售銅製雕
      塑品之契約關係存在，況上訴人亦自承：「高健忠有向我表示，他們工廠是合
      夥的，但是並沒有介紹合夥人姓名，至於被上訴人與高健忠內部關係，我不清
      楚。」（詳見準備程序筆錄）等語，則兩造間是否有被告所辯稱之契約關係存
      在，已至為可疑。
（二）上訴人雖另辯稱：訴外人高健忠前來換票收利息錢時，被上訴人幾乎都陪同高
      健忠前來等語，雖為被上訴人所承認，然被上訴人是否陪同高健忠前來向上訴
      人收取利息錢，核與認定被上訴人是否係上訴人定作、購買或委託代售銅製雕
      塑品契約相對人無關，實亦無從憑此採為對上訴人有利之認定。
（三）又查，上訴人提出之保管條及訂購書均僅有高健忠之簽名，且原審同案被告高
      健宏於原審言詞辯論時陳稱：「甲○○是我們公司員工，而跟乙○○有契約往
      來的是我哥高健忠，：：。」等語，核與證人高健忠於原審證稱：「而反訴狀
      所寫契約關係是我代表公司去和乙○○定的，和甲○○無關。」等語相符，益
      見上訴人辯稱被上訴人係其定作、購買或委託代售銅製雕塑品之契約相對人，
      並非實在。
（四）兩造間既無定作、購買或委託代售銅製雕塑品之契約關係存在，則上訴人辯稱
      被上訴人所交付之貨物有瑕疵，應賠償上訴人違約罰金、被上訴人應退還退貨
      貨款以及應返還定作樣品、委託代售銅製雕塑品等節，即乏依據，是其以此作
      為拒絕給付系爭票款之抗辯，並無理由。至高健忠是否將上訴人以一十萬元購
      買之銅塑品強行搬走，亦與被上訴人無涉，與本院上開認定不生影響，附此敘
      明。
    此外，上訴人就其前揭辯解復未提出其他證據以實其說，空言抗辯，洵無足採。
三、按在票據上簽名者，依票上所載文義負責。又發票人應照支票文義擔保支票之支
    付，票據法第五條第一項、第一百二十六條分別定有明文。從而，被上訴人請求
    上訴人給付如附表所示之票款，為有理由，應予准許。原審為被上訴人勝訴之判
    決，並依職權宣告假執行，並無不合，上訴意旨求予廢棄改判，為無理由，應予
    駁回。
四、本件判決之基礎已臻明確，兩造其餘攻擊防禦方法及主張舉證，於判決結果不生
    影響，無一一審究之必要，附此敘明。
五、據上論結，本件上訴為無理由，依民事訴訟法第四百三十六條之一第三項、第四
    百四十九條第一項、第七十八條、第四百六十三條、第三百八十五條第一項前段
    ，判決如主文。
中      華      民      國    八十九    年      十      月    二十五    日
                            臺灣士林地方法院民事第一庭
~B審判長法官  陳介源
~B法      官  王怡雯
~B法      官  蔡文育
右為正本係照原本作成。
本判決不得上訴。
中      華      民      國    八十九    年      十      月     三十     日
~B法院書記官  黃瑞華


司法院資訊處製作；財團法人民間司法改革基金會備份。
